【裁判字號】    96,訴,907
【裁判日期】    970204
【裁判案由】    殺人未遂等
【裁判全文】
臺灣桃園地方法院刑事判決               96年度訴字第907號
公  訴  人  臺灣桃園地方法院檢察署檢察官
被      告  甲○○
選任辯護人  郭登富律師
被      告  丙○○
                    之2
選任辯護人  朱正剛律師
            邱姿瑛律師
上列被告等因殺人未遂等案件，經檢察官提起公訴（96年度偵字
第2797、1232、1199、3805號），本院判決如下：
    主  文
甲○○殺人，未遂，處有期徒刑伍年肆月。其餘被訴違反槍砲彈
藥刀械管制條例部分無罪。
丙○○無罪。
    事  實
一、緣甲○○之姪子即少年吳○○與少年魏○（真實姓名均詳卷
    ）在學校發生爭執，雙方進而於民國95年9 月1 日下午1 時
    許，在桃園縣楊梅鎮○○街209 巷15號「藍天花式撞球場」
    （下稱上開「藍天花式撞球場」）前發生肢體衝突，乙○○
    經由其友魏鴻銓即魏○之叔得知上情後，即於同日下午某時
    ，夥同不詳姓名之少年約15至20人至甲○○位於桃園縣楊梅
    鎮○○路63巷37號之住處附近，並在門外大聲叫囂，要求甲○○出面解決，因甲○○不在家，乙○○始先行離去。其後
    ，於同日晚間某時，因乙○○接獲已找到少年吳○○之通知
    ，遂趕往上開「藍天花式撞球場」，同時，甲○○亦得到其
    姪吳○○遭對方之人帶至上開「藍天花式撞球場」之訊息，
    即打電話給其妹婿丙○○，約定各自駕車前往上開「藍天花
    式撞球場」，欲解決此事，甲○○、丙○○於95年9 月1 日
    晚間7 時許，抵達上開「藍天花式撞球場」後，甲○○因見
    其姪吳○○立正站在乙○○之前，即心生不滿，旋上前質問
    乙○○：「你想死是不是？」，乙○○回稱：「是又怎樣？
    不是又怎樣？」，甲○○聞言難忍怒氣，其二人進而發生肢
    體衝突，甲○○益心生憤恨之意，此時，甲○○見地上適有
    鐵製角鐵1 支（未扣案），雖預見以客觀上甚為堅硬之鐵製
    角鐵朝乙○○頭部重擊，將極可能肇生乙○○死亡之結果，
    仍基於縱乙○○因此死亡亦不違背其本意之不確定殺人故意
    ，拾起地上角鐵往乙○○頭部揮擊2 至3 下，造成乙○○頭
    皮裂傷3 處（各1 公分、1 公分、5 公分），乙○○受傷後
    倉皇逃離現場，始倖免於死，甲○○殺人之舉因而未得逞。
    嗣乙○○於95年9 月2 日凌晨1 時許，自行前往天成醫院急
    診接受傷口縫合手術後，於同年月6 日報警處理，始循線查
    悉前情。
二、案經乙○○訴由桃園縣政府警察局移送臺灣桃園地方法院檢
    察署檢察官偵查起訴。
    理  由
壹、被告甲○○刑求抗辯之認定：
一、按被告之自白，非出於強暴、脅迫、利誘、詐欺、疲勞訊問
    、違法羈押或其他不正之方法，且與事實相符者，得為證據
    。被告陳述其自白係出於不正之方法者，應先於其他事證而
    為調查，刑事訴訟法第156 條第1 項、第3 項前段定有明文
    。本件被告甲○○辯稱：伊於95年11月29日在桃園縣政府警
    察局刑事警察大隊所製作之筆錄並非自由陳述，因在場製作
    筆錄之小隊長恐嚇伊，並找其他警員要伊將電話簿抱在胸前
    ，再以拳頭打伊胸部，致伊假牙掉下來，打完後才開始製作
    筆錄。製作筆錄時，警員只問伊是或不是，例如：問是不是
    槍傷，伊只能說是，問槍是否交給丙○○，伊也說是，不管
    警員問什麼，伊害怕其他警員會再打伊，只能回答是云云。
二、經查，被告甲○○前因施用毒品案件，在臺灣桃園看守所附
    設勒戒處所執行觀察、勒戒處分，於95年11月29日經桃園縣
    政府警察局刑事警察大隊借提詢問所涉本件殺人未遂等刑事
    案件，分別於95年11月29日上午10時50分起至上午11時10分
    止、同日下午2 時12分起至下午3 時10分止、同日下午3 時
    16分起至下午3 時35分止，共製作3 份調查筆錄後，同日下
    午4 時24分移送至臺灣桃園地方法院檢察署，經檢察官訊問
    ：「警訊三次內容都是出自由自己意識所言？內容是否實在
    ？」，被告甲○○答以：「是，都實在。」（見臺灣桃園地
    方法院檢察署95年度他字第5240號偵查卷第52頁），倘被告
    甲○○在製作警詢筆錄時，確遭警員恐嚇、毆打刑求，致其
    自由意志受到壓制而為不利於己之供述，衡情在檢察官訊問
    時，自應向檢察官表示，並要求驗傷，以保留證據供調查，
    然被告甲○○竟對於遭刑求情節隻字未提，仍供稱其製作之
    警詢筆錄全部屬實，顯與常情有違。
三、再者，證人即製作被告甲○○上揭警詢筆錄之警員王祥逢、
    陳佳祺於本院審理時均到庭作證，證人王祥逢結證稱：伊於
    95 年11 月29日有與陳佳祺一起去借提被告甲○○，當時製
    作警詢筆錄時，被告甲○○的精神狀況良好，伊並未用強暴
    、脅迫等非法方法取供，其他警員亦無前述情形，而製作筆
    錄之地點係在刑警大隊辦公室內，當時整個隊的人都在，伊
    印象中被告甲○○的太太有到場，坐在離被告甲○○約2 張
    辦公桌的距離，但是否全程在場伊並無法確認。伊並未叫警
    員將被告甲○○帶到旁邊，請其胸抱電話簿用拳頭毆打他，
    且3 次詢問都有全程錄音等語（見本院卷第92-96 頁）；證
    人陳佳祺則結證述：製作筆錄時係在辦公室，還有其他同事
    在，沒有其他同事參與或想瞭解此案，伊未用強暴、脅迫等
    非法方法取供，且被告甲○○之精神狀況良好，在製作筆錄
    之前，伊與王祥逢有先與被告甲○○聊天以瞭解案情，製作
    筆錄時，被告甲○○就自己承認，並無其他警員於聊天時，
    對被告甲○○刑求等情（見本卷第99-104頁）；而佐以被告
    甲○○亦供稱：證人王祥逢、陳佳祺並未對伊刑求，製作警
    詢筆錄的過程平和，態度客氣、良好，95年11月29日3 份警
    詢筆錄記載的內容，與伊當時回答之內容相符等語明確（參
    本院卷第98、104-105 頁）。可見整個借提、詢問過程，並
    無積極證據足資證明確有被告甲○○上開所指遭刑求之情，
    被告甲○○前開所辯，無足採信。是認被告甲○○前揭於95
    年11 月29 日警詢所為之全部陳述，係出於其自由意志，而
    得為本案證據。
貳、證據能力部分：
一、按刑事訴訟法採行直接審理原則及言詞審理原則，並保障被
    告之反對詰問權，於刑事訴訟法第159 條第1 項明定被告以
    外之人於審判外之言詞或書面陳述，除法律有規定者外，原
    則上不得作為證據。然為兼顧現實需要及真實之發現，乃本
    於例外從嚴之立場，許於具備必要性及可信性之特別情況下
    ，例外地承認其有證據能力。而被告以外之人於檢察事務官
    、司法警察官或司法警察調查中所為之陳述，基於實體發現
    真實之訴訟目的，依第159 條之2 規定，如與審判中之陳述
    不符時，經比較結果，其先前之陳述，相對具有較可信之特
    別情況，且為證明犯罪事實存否所必要者，或於審判中有第
    159 條之3 各款情形之一，經證明其調查中所為陳述具有可
    信之特別情況，且為證明犯罪事實之存否所必要者，則例外
    地賦與證據能力。而所謂「顯有不可信之情況」及「具有可
    信之特別情況」，則應依被告以外之人為陳述時，是否出於
    真意、有無違法取供之情事等客觀上之環境或條件而為判斷
    ，故應就偵查或調查筆錄製作之原因、過程及其功能等加以
    觀察其信用性，據以判斷該傳聞證據是否有顯不可信或有特
    別可信之情況而例外具有證據能力，並非對其陳述內容之證
    明力如何加以論斷（此有最高法院94年度台上字第629 號判
    決意旨可佐）。
二、次按證人、鑑定人依法應具結而未具結者，其證言或鑑定意
    見，不得作為證據，刑事訴訟法第158 條之3 定有明文。而
    同法第159 條之1 第2 項雖規定，被告以外之人於偵查中向
    檢察官所為之陳述，除顯有不可信之情況者外，得為證據。
    惟該被告以外之人（含共同被告、共犯、被害人、證人等）
    ，於偵查中向檢察官所為之陳述，性質上仍屬傳聞證據，即
    審判外之陳述，然因檢察官依法有訊問被告、證人及鑑定人
    之權，證人、鑑定人且須『具結』，而檢察官向被告以外之
    人所取得之陳述，原則上均能遵守法律規定，不致違法取供
    ，其可信性極高，為兼顧理論與實務，因而規定除顯有不可
    信之情況者外，得為證據。但被告以外之人於偵查中向檢察
    官所為之陳述，仍應依法具結，始有證據能力（此亦有最高
    法院94年度台上第1644號判決意旨可參）。
三、茲就本案公訴人引為證明被告甲○○、丙○○犯罪事實之證
    據方法，關於證據能力認定如下：
  １、證人即告訴人乙○○，及證人即少年葉○○、薛○○（原
      名薛○○，真實姓名均詳卷）於警詢中所為陳述，另被告
      甲○○於警詢中就被告丙○○所涉犯罪事實所為陳述，均
      屬被告以外之人於審判外之陳述，屬傳聞證據，而被告甲○○、丙○○之辯護人於本院行準備程序時已就上開各供
      述之證據能力提出爭執（見本院卷第50頁），本院審酌各
      該陳述作成之狀況，並考量其中證人乙○○、葉○○及共
      同被告甲○○於本院審理時業經傳喚到庭作證，並經檢、
      辯雙方為交互詰問，經比較結果，證人乙○○、葉○○、
      甲○○先前於警詢時之陳述，並不符相對具有較可信之特
      別情況，且為證明犯罪事實存否所必要之情形，另證人薛
      ○○經本院傳喚、拘提雖未到庭作證，然其警詢時所為之
      陳述，未經證明具有可信之特別情況，且為證明犯罪事實
      存否所必要，尚與刑事訴訟法第159 條之2 、第159 條之
      3 所定情形不相符合，復查無其他得例外取得證據能力之
      法律依據，是前開證據方法應予排除，不得作為本案論罪
      之依據。
  ２、共同被告甲○○於95年11月29日檢察官訊問時，供稱：其
      於同日警詢所為陳述俱屬實在等語，然其中涉及共同被告
      丙○○犯罪事實部分，如公訴人引為證明被告丙○○所涉
      犯行之證據方法，依前所述，應令共同被告甲○○立於證
      人之地位，依法具結作證。本件共同被告甲○○就被告丙○○所涉犯罪事實部分，在檢察官訊問時未依法具結，自
      不得以之作為被告丙○○論罪之證據。
  ３、證人即告訴人乙○○於本案偵查中向檢察官所為之各次陳
      述（即96年1 月15日、同年月16日、同年月22日），公訴
      人均引為證明被告甲○○、丙○○所涉犯罪事實之證據方
      法。本院認：(1)於96年1 月15日訊問時，業經檢察官告知
      具結之義務及偽證之處罰後具結而為陳述，並無何顯有不
      可信之情況，而被告甲○○、丙○○及其等之選任辯護人
      於本院準備程序亦陳明不爭執證人乙○○本次陳述之證據
      能力（本院卷第50-51 頁），自得為證據。(2)於96年1 月
      16日、同年月22日訊問時，依卷內資料所示，應係以告訴
      人身分所為之陳述，而告訴人有關被害事實之陳述，就犯
      罪事實而言，乃立於證人之地位，前開2 次檢察官訊問時
      ，既未依法令乙○○具結，又無何不得令具結之情事，依
      照前開說明，此部分證據應予排除，不得作為本案論據之
      依據。
  ４、至被告甲○○、丙○○及其等之選任辯護人雖曾就證人葉
      ○○、薛○○於檢察官訊問時之陳述，主張均屬審判外之
      陳述，無證據能力乙情，惟證人葉○○、薛○○於96 年1
      月22日檢察官訊問時，俱未滿16歲，為依法不得令其具結
      之人，其等於偵查中向檢察官所為陳述，並無何顯有不可
      信之情況，並無顯有不可信之情況，復據被告甲○○、丙○○及其等之選任辯護人於準備程序陳明不爭執證據能力
      （本院卷第50-51頁），均得為本案證據。
四、除前述本院認定無證據能力，不得作為本案證據之證據方法
    外，本案所引用之供述及非供述證據，經本院依法踐行調查
    證據程序，檢察官、被告甲○○、丙○○及其等之選任辯護
    人均不爭執各該證據之證據能力，且亦查無依法應排除其證
    據能力之情形，是後述所引用證據之證據能力均無疑義。
五、至被告以外之人於審判外之言詞或書面陳述，雖不得以之直
    接作為認定犯罪事實與否之證據，但參酌現行刑事訴訟法第
    166 條之1 第2 項、第3 項第6 款，第166 條之2 之規定及
    行反詰問時，容許以陳述人先前不一致之陳述作為彈劾證據
    之法理，非不得以之作為彈劾證據，用來爭執被告、證人、
    鑑定人陳述之證明力（最高法院94年度台上字第6881號判決
    要旨參照），併此敘明。
參、有罪部分：
一、認定被告甲○○有事實欄所載犯行所憑之證據：
  １、訊據被告甲○○固坦承其於前揭時、地，持角鐵朝告訴人
      乙○○頭部敲打2 、3 下之事實，惟矢口否認有何殺人未
      遂犯行，辯稱：係乙○○帶人到伊家，本來係要找伊兒子
      ，還說要丟汽油彈，之後將伊弟弟的兒子押走，又打電話
      給要伊10分鐘內至上開「藍天花式撞球場」，伊就與丙○○一起去，伊知道對方有2 、30人，但伊沒有要打架，所
      以未攜帶什麼東西去，伊抵達後，問乙○○是什麼情況，
      他就要打伊，雙方即發生互毆，伊才隨手從地上撿了角鐵
      ，往他頭部打2 、3 下，乙○○就立即跑走。這是很單純
      的事件，伊也不知道警察為何要將伊羅織入罪云云。
  ２、證人即告訴人乙○○於本院審理時，就案發經過結證稱：
      伊於95年9 月1 日與魏鴻銓及魏鴻銓姪子魏○的同學，至
      甲○○家門口，伊在甲○○家門外大聲說「甲○○有沒有
      在家，你們不是說要出來跟我們和嗎，現在怎麼又說要出
      來跟我們輸贏」，對方完全無人回話，伊也沒有說要丟汽
      油彈，之後伊就去天成醫院急診室。吳○○是魏鴻銓姪子
      魏○的同學在街上看到，將吳○○帶至上開「藍天花式撞
      球場」，並打電話通知魏鴻銓，伊就先至「藍天花式撞球
      場」等語（見本院卷第138-139 頁）；證人即於案發時在
      場之葉○○於本院審理時結證稱（葉○○至本院作證時已
      滿16歲）：伊於95年9 月1 日因魏○的弟弟被打，魏○找
      伊去上開「藍天花式撞球場」等語（見本院卷第149 頁）
      ；證人薛○○於檢察官訊問時證稱：伊平常就在上開「藍
      天花式撞球場」打撞球，當天伊朋友魏○打電話稱其弟弟
      出事，要伊到店門外，當時店門外已經有很多魏○找來的
      人，伊之前也有到甲○○家，但不曉得去該處做何事，但
      有聽到一起去之人在叫囂等情（見臺灣桃園地方法院檢察
      署96年度偵字第1232號偵查卷第56頁）；前揭證人證述本
      案發生之起因，核與被告甲○○供述大致相符，堪認95年
      9 月1 日，因被告甲○○之姪子吳○○與證人乙○○友人
      魏鴻銓之姪子魏○發生糾紛，證人乙○○曾至被告甲○○
      之住處外要求其出面解決，嗣因吳○○被帶至上開「藍天
      花式撞球場」，被告甲○○、證人乙○○等人始至上開「
      藍天花式撞球場」，欲解決前開爭端，應屬實情。
  ３、關於在上開「藍天花式撞球場」外，究竟發生何事部分，
      雙方則各執一詞。證人乙○○於本院審理時結證稱：伊抵
      達後，伊停好車下車後正要關車門，甲○○、丙○○2 個
      人就過來伊車子旁邊，伊回過頭看他們2 人，就聽到一聲
      對空鳴槍的槍聲，伊嚇到，甲○○手上拿著槍，一隻手抓
      伊脖子，一隻手拿槍抵著伊胸部，丙○○拿著棒球棍，站
      在距離伊與甲○○所在位置約6 、7 公尺處，接著甲○○
      就拿手槍槍托敲伊頭部左側太陽穴上方2 下，對伊說「你
      想死是不是」，伊回答「是又怎樣，不是又怎樣」，接著
      甲○○就把槍抵著伊太陽穴，伊覺得氣氛不是很好，就出
      手要搶甲○○手上的槍，伊用左手去推時，甲○○就開了
      第2 槍，因伊的手往上推，所以第2 槍打到伊頭頂，從頭
      頂擦過去，伊覺得頭很暈眩，整個人跪到地上，右手扶著
      頭，伊抬起頭來，甲○○還拿槍比伊胸口，說「想死就送
      你一程」，接著就聽到扣板機及卡彈的聲音，之後甲○○
      轉身往另一個方向離開，伊便將身上上衣脫下來包住頭，
      自己開車離開現場。伊頭頂的傷勢是甲○○開第2 槍擦過
      伊頭皮所造成，左邊額頭的傷勢係甲○○拿槍托敲伊頭部
      2 下所造成云云（見本院卷第139-141 頁）；證人葉○○
      於檢察官訊問時證稱：乙○○比伊晚到現場，乙○○到現
      場沒多久，伊就看到2 個人，1 人拿槍，1 人拿棒球棒，
      其中拿槍之人到現場後，就先對空鳴槍，接著朝乙○○的
      頭部開槍，後來伊又聽到卡彈的聲音，但當時伊已經因為
      該人朝乙○○頭部射擊驚嚇而逃離現場云云（參臺灣桃園
      地方法院檢察署96年度偵字第1232號偵查卷第53-54 頁）
      ；另證人薛○○於檢察官訊問時證稱：伊看到甲○○與丙○○到場後，甲○○就拿槍先對空鳴槍，並將槍口對著在
      場人繞了一周，伊擔心甲○○會對伊射擊就跑離現場，在
      離開的過程又看到甲○○拿槍朝乙○○頭部開槍，並看到
      乙○○按著他的頭，但因為伊受到驚嚇而逃離現場，沒有
      看到另外1 槍朝何處擊發，但有聽到聲響云云（見同前偵
      卷第56-57 頁）；由上開證人乙○○、葉○○、薛○○之
      證詞可知，其等證述案發經過大致為：被告甲○○攜帶槍
      枝至上開「藍天花式撞球場」，先對空鳴1 槍，並用槍托
      敲告訴人乙○○左額2 下，再對告訴人乙○○頭部開1 槍
      ，但僅劃過告訴人乙○○頭皮，最後朝告訴人乙○○開第
      3槍，因卡彈而未擊發。然查：
      (1)證人乙○○於警詢時指稱：伊與朋友約11時許一同前往
        上開「藍天花式撞球場」，甲○○等人到達時，甲○○
        便拿起手槍對空鳴槍，順手抓伊脖子，用手槍敲打伊頭
        部2 次，並問「帶頭的是不是你」，伊回答「是又怎樣
        ，不是又怎樣」，甲○○就說「你想死是不是」，用手
        槍指著伊太陽穴，當時伊覺得不對勁，想要用手擋開他
        手上的槍，甲○○立刻開槍導致子彈打中伊頭皮，伊受
        傷倒地時，甲○○又朝伊頭部再開1 槍，所幸卡彈沒有
        擊發云云（見同前偵卷第21頁）；又於96年1 月16日以
        告訴人身分在檢察官訊問時則指述：甲○○在現場先對
        空鳴槍，然後朝伊走來，對伊說「你想死是不是」，伊
        回答此事與伊無關，甲○○就用槍托打伊左額頭2 下，
        接著又說「你想死我就送你一程」，伊看情況不對，就
        舉手要搶槍，此時子彈就擊發從伊頭皮劃過，伊因此倒
        地，回頭的時候又看到甲○○再以槍管指著伊身體，接
        著伊又聽到扣扳機的聲音，但是子彈未擊發云云（見同
        前偵卷第49-50 頁）。觀之證人乙○○前開證述、指述
        ，除始終指述被告甲○○開槍3 次外，其證述各次開槍
        前後之情節、第3 槍開槍之部分，均未盡相符，而存有
        瑕疵。
      (2)而證人葉○○經本院傳訊到庭時結證稱：案發地點是撞
        球場前門停車場，那邊很暗沒有路燈，伊當時係晚上8
        時許跟4 、5 個同學到撞球場，都是魏○通知的，伊到
        現場後，現場有15到20個人，有一些是伊同學，有一些
        不認識，伊到現場後就在等打人的人，後來打人的人一
        到現場，就跟乙○○打起來，當時他們2 個人是扭打在
        一起，互相拳打腳踢，伊印象中打人的人手上拿棒球棍
        ，伊看到他們打起來就走了。現場並無人開槍，乙○○
        是被鐵棍打到流血，伊在警詢、偵查中稱甲○○有開槍
        ，都是乙○○教伊說的，案發後幾天，乙○○找伊到桃
        園作筆錄，並教伊製作筆錄，乙○○也有教薛○○，檢
        察官訊問時，乙○○在開庭前有再教伊說一些案發過程
        ，伊當時是被乙○○騙才依其指示陳述等語（本院卷第
        149-155 頁），顯與其前於檢察官訊問時所述有重大歧
        異，何者為真，實非無疑。本件雖查無證據足以證明證
        人葉○○前述遭證人乙○○教導陳述內容，然證人葉○○於96年1 月22日至臺灣桃園地方法院檢察署作證時，
        確係與證人乙○○一同前往（參該次訊問筆錄），酌以
        證人葉○○當時之年紀、智識程度，及在本院審理時之
        證詞，尚無法完全排除證人葉○○於檢察官訊問時之陳
        述恐受乙○○影響之可能性，因認證人葉○○證言之憑
        信性薄弱，難以遽採。
      (3)由證人薛○○前揭在檢察官訊問時之證述可知，其係在
        場親自見聞被告甲○○對乙○○開槍之人，惟其於95年
        9 月25日警詢時卻稱：伊看到甲○○手上拿1 把槍，對
        空開了1 槍，伊就趕快跑進去球場內，之後伊又聽到2
        聲槍聲，甲○○共開了3 槍，但因當時伊已經進去撞球
        場內，沒有看到甲○○對乙○○開槍，但事後聽朋友說
        甲○○有對乙○○頭部開1 槍，好像要給他死一樣云云
        （見同前偵卷第25-26 頁），則證人薛○○究有無目睹
        被告甲○○對乙○○開槍，前後陳述不一，此涉及證人
        薛○○在本案是否具有證人適格，另其證述聽到3 聲槍
        響，惟被告甲○○第3 槍如因卡彈而未擊發，應無可能
        發出槍聲，令已逃離現場之證人薛○○聽聞，故證人薛
        ○○於檢察官訊問時之證詞，亦不足為被告甲○○不利
        之認定。
  ４、再者，證人乙○○固一再證稱：伊頭部所受傷害，係遭被
      告甲○○持槍射擊所致云云，惟依天成醫院診斷證明書所
      載，其所受傷害係「頭之挫傷。頭皮裂傷3 處（各1 公分
      、1 公分、5 公分長）」，此有天成醫院診斷證明書1份
      在卷足憑，然前揭傷害是否確屬槍傷，被告2 人既均有爭
      執，自須調查其他證據資料加以審認。經查，本件證人乙○○至天成醫院就醫時，已先將傷口清洗，復未保留相關
      證據，此經證人乙○○於本院審理時證述在卷，致破壞最
      直接得據以證明屬槍傷與否，即可在傷口上採取殘留火藥
      之跡證，且證人乙○○至醫院就醫時，並未陳述係遭槍擊
      ，而經本院函詢天成醫院證人乙○○於95年9 月2 日至該
      院急診時，所受傷勢係屬槍傷或為遭角鐵敲擊所致結果，
      該院函覆「頭皮傷口所造成的原因無法由外觀確定」，有
      天成醫院96年7 月6 日天成祕字第96070601號函在卷可稽
      （本院卷第63-65 頁）；佐以證人乙○○證稱：先行清洗
      傷口係為恐醫院發現為槍傷，會逕行通報警察局云云，足
      見證人乙○○對於清洗傷口可能將槍傷跡證破壞乙情知之
      甚詳，而倘其上開所指為真，衡常其自當盡力保全相關跡
      證，以供日後警方偵辦，維護其己身權益，然其竟未立刻
      就醫保全證據，反將傷口上之跡證加以破壞，影響警方之
      搜證，其所為顯有悖常情，益徵其上開所指，確有可疑之
      處。據上，僅憑天成醫院診斷證明書、前開函覆資料及傷
      勢照片，實無從令本院得有證人乙○○頭部所受傷勢係遭
      槍擊之確切心證。
  ５、末按殺人未遂與傷害之區別，應以加害人有無殺意為斷，
      以戕害他人生命之故意，著手於刺殺之實行而未發生死亡
      之結果，為殺人未遂；倘無使人喪失生命之故意，僅在使
      其身體、健康受到傷害，則為傷害罪，二罪皆發生傷害之
      結果，祗其主觀犯意及身體傷害程度不同而已（最高法院
      84 年 度臺上字第3179號裁判要旨參照）。又殺意之有無
      ，雖不以兇器之種類及傷痕之多少等，為絕對之認定標準
      ，但加害人下手之部位、用力之程度，仍非不可藉為判斷
      有無殺意之心證依據。經查，本案依卷內證據資料固無法
      證明被告甲○○持槍朝告訴人乙○○頭部射擊，已如前述
      ，然被告甲○○坦承持角鐵朝告訴人頭部敲擊2 、3 次，
      而持客觀上甚為堅硬之角鐵朝屬人體重要脆弱頭部敲擊之
      行為，極可能因此造成傷重不治死亡之結果，此乃一般人
      均具之常識。可見被告甲○○此時主觀上確係基於縱致告
      訴人死亡亦與其本意無違此一心態，而持角鐵敲擊告訴人
      之頭部2 、3 次，是其主觀上具有殺人之不確定故意甚明
      ，絕非如被告甲○○所辯當時只是雙方互毆云云。
  ６、綜上所述，被告甲○○上開所辯，應係事後避重就輕之詞
      ，委無足取。本件事證明確，被告甲○○前揭犯行堪以認
      定，應依法論科。
二、論罪科刑：
    核被告甲○○所為，係犯刑法第271 條第2 項、第1 項之殺
    人未遂罪。被告甲○○已著手於殺人犯罪行為之實行而未遂
    ，為未遂犯，依刑法第25條第2 項規定，按既遂犯之刑減輕
    之。爰審酌被告甲○○僅因細故，不思以理性合法方式處理
    解決，竟萌不確定殺人之故意，以角鐵朝告訴人乙○○頭部
    敲擊2 、3 次，其所為對告訴人及社會治安造成之危害甚鉅
    ，惟念其已與告訴人達成和解，此業據告訴人於本院審理時
    陳明在卷（見本院96年10月22日審判筆錄），並兼衡其犯罪
    之動機、目的、手段，及其犯後態度、素行等一切情狀，量
    處如主文所示之刑，以示懲儆。
三、沒收：被告甲○○持以犯本件殺人未遂罪所用之上開未扣案
    角鐵1 支，乃被告甲○○隨手自上開「藍天花式撞球場」前
    拾得，業據被告甲○○供明在卷，並無證據足以證明係被告
    甲○○所有，爰不予宣告沒收，附此敘明。
肆、無罪部分；
一、公訴意旨另以：被告甲○○於95年9 月1 日得知吳○○在上
    開「藍天花式撞球場」後，遂攜帶其於93年7 月間在桃園縣
    新屋鄉向綽號「阿義」之男子以新臺幣15,000元購入而持有
    之改造手槍及子彈數顆，並與有犯意聯絡之妹婿被告丙○○
    ，共同攜帶上開改造槍彈及球棒，並由被告甲○○持槍、被
    告丙○○持球棒前往上開「藍天花式撞球場」赴約。事後被
    告甲○○則將槍枝則交與被告丙○○。因認被告甲○○上開
    所為，係犯槍砲彈藥刀械管制條例第8 條第4 項持有槍枝及
    同條例第12條第4 項持有子彈罪嫌；另被告丙○○所為係犯
    槍砲彈藥刀械管制條例第8條第4項持有槍枝罪嫌。
二、按犯罪事實應依證據認定之，無證據不得認定犯罪事實。又
    不能證明被告犯罪者，應諭知無罪之判決，刑事訴訟法第15
    4 條第2 項、第301 條第1 項分別定有明文。又刑事訴訟上
    證明之資料，無論其為直接或間接證據，均須達於通常一般
    之人均不致有所懷疑，而得確信其為真實之程度，始得據為
    有罪之認定，若其關於被告是否犯罪之證明未能達此程度，
    而有合理懷疑之存在，致使無從形成有罪之確信，根據「罪
    證有疑，利於被告」之證據法則，即不得遽為不利被告之認
    定（最高法院76年台上字第4986號判例意旨參照）。又告訴
    人之告訴，係以使被告受刑事訴追為目的，是其陳述是否與
    事實相符，仍應調查其他證據以資審認，最高法院亦著有52
    年台上字第1300判例可資參照。
三、本件公訴人認被告甲○○、丙○○涉有上開持有槍枝、子彈
    罪嫌，無非係以：(1)被告甲○○於95年11月29日之警詢及檢
    察官訊問時之供述；(2)證人乙○○之證詞；(3)證人薛○○、
    葉○○之證詞；(4)天成醫院診斷證明書；(5)被害人乙○○頭
    部遭槍傷後拍攝之照片，為其論據。訊據被告甲○○、丙○○均堅決否認有何持有槍枝、子彈犯行，被告甲○○辯稱：
    伊根本沒有槍枝，在警察局作筆錄時，遭警員恐嚇、刑求，
    警察問伊什麼，伊只能回答是，所以被問及槍是否交給丙○○，伊也說是，因為伊害怕再被打等語；被告丙○○則以：
    伊與甲○○一起到上開「藍天花式撞球場」時，伊本來距離
    甲○○10幾公尺，伊看到他打乙○○時，只在旁邊勸阻他們
    不要繼續互毆，沒有帶任何東西去，也沒有持有改造手槍等
    語，資為抗辯。
四、本院查：
（一）按被告或共犯之自白，不得作為有罪判決之唯一證據，仍
      應調查其他必要之證據，以察其是否與事實相符，刑事訴
      訟法第156 條第2 項定有明文。立法旨意乃欲以補強證據
      以防範被告或共犯自白之虛擬致與真實不符，亦即以補強
      證據之存在，藉之限制自白在證據上之價值。又被告或共
      犯之自白出於任意性，與其自白需補強證據擔保其真實性
      ，二者本屬兩事，倘僅證明被告之自白非出於強暴、脅迫
      、利誘、詐欺、疲勞訊問、違法羈押或其他不正之方法所
      取得，雖仍屬於自白，然必須有補強證據擔保，足以證明
      被告自白之犯罪確非虛構，且與事實相符，始得採為有罪
      判決之基礎；反之，倘僅足以證明被告自白之任意性，而
      查無其他補強證據足以證明其自白真實性時，該自白仍不
      得遽採為有罪判決之基礎。
（二）被告甲○○雖於警詢供承：伊於93年7 月間在桃園縣新坡
      鄉向一名綽號叫「阿義」之男子，以15,000元購得槍枝，
      並於95年9 月1 日將攜至上開「藍天花式撞球場」，因槍
      枝走火傷及乙○○，事後伊將槍枝交付丙○○等語。惟查
      ，證人乙○○頭部所受前揭傷害，無法證明確屬槍傷，已
      如前述，另參諸證人乙○○報案後，經對被告甲○○、丙○○持用之電話依法實施通訊監察之結果，並未查得與本
      案相關之持有槍枝之證據資料，嗣經警持本院核發之搜索
      票至被告甲○○、丙○○住處執行搜索，亦未扣得與本案
      相關之物，有本院95年度聲搜字第1199號搜索票2 張、桃
      園縣警察局刑事警察大隊搜索筆錄2 份在卷可憑，是關於
      被告甲○○持有改造槍枝、子彈之犯行，尚乏其他證據可
      資證明被告甲○○上開自白確與事實相符，自難遽採為論
      罪之依據。
（三）又被告甲○○以證人身分於本院審理時結證稱：伊與丙○○至上開「藍天花式撞球場」時，並未攜帶任何工具，伊
      與乙○○打起來時，丙○○在旁邊看，並未出手，乙○○
      被伊打傷後，伊開車載伊姪子離開，丙○○回其車廠，伊
      離開時並未交付任何東西給丙○○。伊於警察局所述，係
      遭刑求非出於自由意志云云（見本院卷第170-173 頁）；
      然其於95年11月29日警詢、同日檢察官訊問時之自白係出
      於其自由意志，業據本院認定如前，而其前開供述，對於
      被告丙○○所涉前揭持有改造槍枝犯行，固無證據能力，
      自不得採為認定被告丙○○犯罪之依據，僅得認定為共同
      被告之自白，惟同前所述理由，本件既無積極證據足以證
      明被告甲○○攜帶改造槍枝、子彈至上開「藍天花式撞球
      場」，案發後復未得扣得相關槍枝、子彈，縱認被告丙○○與被告甲○○一同前往，亦無由成立共同持有改造手槍
      之犯行。
五、綜上所述，依據刑事舉證分配之原則，對構成犯罪之事實，
    應由公訴人負舉證責任，公訴人若不能盡此舉證義務，被告
    亦無舉反證證明之必要。從而，本件被告甲○○、丙○○是
    否涉有持有改造槍枝、子彈之犯行，必須由公訴人舉證證明
    ，並使本院達到「無合理懷疑」之確信心證程度。然本件公
    訴人所舉之證據，尚不能使本院形成被告甲○○、丙○○有
    罪之確信，此外，復查無其他積極證據足以證明被告甲○○
    、丙○○確有公訴人所指前揭持有槍枝、子彈犯行，根據「
    罪證有疑，利於被告」之證據法則，自應依法就被告甲○○
    、丙○○為無罪之諭知。
據上論斷，應依刑事訴訟法第299 條第1 項前段、第301 條第1
項，刑法第271 條第2 項、第1 項、第25條第2 項，判決如主文
。
本案經檢察官鄭東到庭執行職務。
中    華    民    國    97    年    2     月    4     日
                  刑事第十二庭  審判長法  官   王美玲
                                      法  官   羅國鴻
                                      法  官   許雅婷
以上正本證明與原本無異。
如不服本判決，應於判決送達後10日內向本院提出上訴狀（應附
繕本），其未敘述上訴理由者，應於上訴期間屆滿後20日內補提
理由書狀於本院，上訴於臺灣高等法院。
                                      書記官   吳玉蘭
中    華    民    國    97    年    2     月    12    日
附錄本案論罪科刑法條全文：
中華民國刑法第271條
殺人者，處死刑、無期徒刑或 10 年以上有期徒刑。
前項之未遂犯罰之。
預備犯第 1 項之罪者，處 2 年以下有期徒刑。


司法院資訊處製作；財團法人民間司法改革基金會備份。
